【裁判字號】    98,交聲,953
【裁判日期】    980525
【裁判案由】    交管條例聲異
【裁判全文】
臺灣板橋地方法院交通事件裁定         98年度交聲字第953號
原處分機關  交通部公路總局臺北區監理所蘆洲監理站
異  議  人
即受處分人  甲○○
上列異議人即受處分人因違反道路交通管理處罰條例案件，對於
交通部公路總局臺北區監理所蘆洲監理站98年4 月14日所為之二
處分（原處分案號：北監蘆字第裁46-C00000000號、第裁00-000
00000 號），聲明異議，本院裁定如下：
    主  文
異議均駁回。
    理  由
一、本件聲明異議意旨略以：異議人即受處分人甲○○於民國98
    年1 月19日傍晚，騎乘機車沿臺北縣板橋市縣○○道往土城
    方向行駛，因當時正處於交通尖峰時間，汽機車甚多，而於
    行進間遭汽機車從慢車道推擠至內側車道，以致行駛至與南
    雅南路交岔路口欲左轉時，因受困於快慢車道之間，而無法
    依路標指示兩段式待轉，便在該處停等紅燈，適當時交岔路
    口有警員在指揮交通，異議人又因道路路線不熟，正欲向前
    詢問警員時，警員見異議人機車停在該處，即不發一語走至
    異議人機車後方，拿出相機拍下異議人機車車牌，異議人於
    是困惑地詢問警員何以拍攝其車牌，此際號誌亦同時轉為綠
    燈，所有車輛開始行駛，異議人則仍停在該處等待警員答覆
    ，但警員不僅沒有答覆異議人疑問，反而以極兇口氣對異議
    人大吼「綠燈了，快走」等語，但異議人仍再向警員詢問，
    警員亦仍命其趕快走，異議人面對警員不斷催促駛離，加上
    當時車輛繁多促行，異議人只好委屈駛離，詎其後竟遭警舉
    發本件兩件違規，且未附任何違規證明或照片，復經異議人
    向原處分機關申訴，警局書函竟覆稱執勤人員有趨前鳴哨並
    以手勢指揮停車受檢，惟駕駛拒不停車駕車逃逸等語內容，
    與事實顯然不符，實令異議人難以甘服，爰就本件二處分提
    出聲明異議云云。
二、按汽車駕駛人轉彎時，不依標誌、標線、號誌指示者，處新
    臺幣六百元以上一千八百元以下罰鍰；又汽車駕駛人，駕駛
    汽車有違反本條例之行為，經交通勤務警察或依法令執行交
    通稽查任務人員制止時，不聽制止或拒絕停車接受稽查而逃
    逸者，除按各該條規定處罰外，處新臺幣三千元以上六千元
    以下罰鍰；又汽車駕駛人，違反道路交通管理處罰條例第48
    條、第60條第1 項規定者，除依原條款處罰鍰外，並予各記
    違規點數一點，道路交通管理處罰條例第48條第1 項第2 款
    、第60條第1 項、第63條第1 項第1 款分別定有明文。
三、查本件異議人即受處分人甲○○於98年1 月19日下午5 時44
    分許，騎乘車號636-DCZ 號重型機車，沿臺北縣板橋市縣○
    ○道由臺北往新莊方向行駛，駛至與南雅南路2 段交岔路口
    欲左轉時，未依機車兩段式左轉之標誌指示，逕行駛至內線
    汽車左轉待轉車道待轉，經交通勤務警察鳴哨並指揮其繼續
    直行，詎異議人不予理會，交通勤務警察復趨前以口頭指示
    其直行，並以手指該處機車兩段式左轉標誌明示其已違規待
    轉，惟異議人仍不予理會，該警察乃以相機拍照蒐證，但異
    議人仍不予理會，直至汽車左轉燈號誌亮起，異議人即騎乘
    機車逕自左轉駛離等違規事實，業經臺北縣政府警察局板橋
    分局函陳查報屬實，有該分局98年3 月25日北縣警板交裁字
    第0980010034號書函在卷可稽。異議人雖具狀並到庭辯稱上
    開意旨云云，然此復經證人即舉發警員乙○○到庭結證稱：
    伊當時係執行交通疏導勤務，執勤時間為98年1 月19日17時
    至19時，伊站在板橋市縣○○道與南雅南路口的十字路口中
    間，當時縣民大道全線是綠燈，伊發現一部女性駕駛的機車
    ，將車輛停駛在汽車的左轉待轉車道上，開始以哨音、指揮
    棒和手勢指示其直行，該車不予理會，乃上前以口頭告知該
    駕駛直行，並以手指示她身後右後方有機車二段式左轉的交
    通標誌，因為當時車流量很大，所以要求她直行將車輛往前
    行駛，惟其仍不予理會，所以以照相機蒐證嚇阻，但其回稱
    其又無違規，為何要拍照後，仍然不予理會，未依指示直行
    ，待前方路口左轉燈指示亮時，該車就直接由縣民大道左轉
    往南雅南路行駛，因此依交通法令規定逕行舉發等語明確（
    見本院98年5 月22日訊問筆錄），並庭陳採證照片及現場照
    片共4 張附卷佐證為據。衡諸本件舉發警員與異議人素不相
    識，亦無怨隙，其執行公務舉發異議人違規，自無故意誣陷
    之理，且依上開採證照片及現場照片所示，該路段道路為兩
    線車道，道路寬敞，路口亦設有明顯之機車兩段式左轉標誌
    ，異議人有明顯違規騎乘機車停在汽車左轉待轉車道待轉之
    情，況依異議人自陳其領有機車駕照已有6 、7 年之久，可
    見其騎乘機車駕駛經驗非短，對道路交通規則當知之甚稔，
    縱係於道路駕駛時遇交通尖峰時間，車輛繁多，亦當遵守交
    通規則依序行駛，若非爭道行駛，豈有可能遭其他車輛推擠
    駛至汽車行駛之快車道，況依採證照片所示，異議人係明顯
    違規停駛在汽車左轉待轉車道待轉，與其所稱遭車輛推擠而
    駛至汽車左轉車道亦顯然有異；再者，依異議人騎乘機車多
    年駕駛經驗，其因違規騎乘機車停駛在汽車左轉待轉車道待
    轉，而經警察上前拍照採證，豈有不知有何違規之處，而其
    經警趨前拍照採證並指示其繼續直行，仍於汽車左轉燈號誌
    亮時，逕行左轉，難謂其無不聽交通勤務警察制止違規之情
    ，由此亦見異議人所辯情節，要屬卸責之詞，應不足採。從
    而，原處分機關據以援引上開規定，就其不依標誌指示違規
    左轉部分，裁處罰鍰新臺幣六百元，並記違規點數一點，另
    就其違規後不服從指示、制止部分，裁處罰鍰新臺幣三千元
    ，並記違規點數一點，均無不當。本件異議均為無理由，應
    均予駁回。
四、據上論斷，應依道路交通案件處理辦法第19條，裁定如主文
    。
中    華    民    國    98    年    5     月    25    日
                        交通法庭  法  官  彭  全  曄
以上正本證明與原本無異
如不服本裁定應於送達後5日內向本院提出抗告狀
                                  書記官  黃  頌  棻
中    華    民    國    98    年    5     月    25    日


司法院資訊處製作；財團法人民間司法改革基金會備份。
